【裁判字號】    89,家抗,20
【裁判日期】    890315
【裁判案由】    收養認可
【裁判全文】
臺灣高等法院臺南分院民事裁定  八十九年度家抗字第二十號
      抗  告  人  甲○○
右抗告人因與湯兆平間聲請認可收養事件，對於中華民國八十八年十二月三十一日臺
灣臺南地方法院所為裁定（八十八年度養聲字第二五九號）提起抗告，本院裁定如左
：
      主      文
抗告駁回。
抗告程序費用由抗告人負擔。
      理      由
一、按依本編（民事訴訟法第四編抗告程序）規定，應為抗告而誤為異議者，視為已
    提起抗告；應提出異議而誤為抗告者，視為已提出異議；為民事訴訟法第四百九
    十五條所明定；此為非訟事件之抗告程序所準用，非訟事件法第二十八條亦定有
    明文；查本件抗告人雖以「申請書」對原法院裁定提出申覆（參見申請書末所載
    ），惟稽其申請意旨，乃對原法院八十八年度養聲字第二五九號駁回認可收養裁
    定聲明不服，依首開規定意旨，抗告人雖未表明抗告文義，應視為已提起抗告，
    故本件仍應依抗告程序處理。又「申請書」雖載申請人為湯兆平，並列甲○○為
    「代申請人」，但該「申請書」為甲○○所提出，而甲○○即為原裁定所列之聲
    請人（即收養人），且僅蓋甲○○印章，又未提出委任書，顯係甲○○以自己意
    思提出，故仍僅列甲○○為抗告人，合先明。
二、本件抗告意旨略以：原裁定以抗告人在台已結婚立業子女眾多，無須及無理由再
    收養其他子女云云，然被收養人湯兆平之生母，亦為抗告人之童養媳，因世亂分
    離改嫁案外人湯克敏而生被收養人湯兆平，即為抗告人之母所收養，寄在抗告人
    名下為養子，已四十餘年，茲因被收養人湯兆平欲申請來台探親，始為聲請認可
    收養；抗告人家無恆產，原有樓房兩棟，因在台獨子湯孟元經商失敗，已經出賣
    ，僅存現金新台幣六十萬元，為此，依法提起抗告，求為廢棄原裁定，並准抗告
    人之聲請等語。
三、本件抗告人與其配偶陳呂罔市共同收養被收養人湯兆平而聲請原法院認可，固據
    提出收養契約書（影本）、收養公證書、同意書、大陸廣東省蕉岭縣公證處公證
    書及戶籍謄本等為證；惟按台灣地區人民收養大陸地區人民為養子女，除依民法
    第一千零七十九條第五項規定外，如已有子女或養子女者，法院亦應不予認可，
    台灣地區與大陸地區人民關係條例第六十五條第一款定有明文；查抗告人與其配
    偶陳呂罔市所收養之被收養人湯兆平為大陸地區人民，有前揭公證書可稽，而抗
    告人與其配偶在台已育有子女，復有抗告人於原法院提出之戶籍謄本可稽（參見
    原法院卷第一二頁），復為抗告人「申請書」所載明，揆諸台灣地區與大陸地區
    人民關係條例上開規定，抗告人與其配偶陳呂罔市共同收養被收養人湯兆平，即
    不應予以認可，原法院因而駁回抗告人與其配偶陳呂罔市共同收養被收養人湯兆
    平認可之聲請，核無不合；抗告意旨主張前開事項，並不足認為得認可收養之正
    當理由，則其提起本件抗告自難認為有理由，應予駁回。
四、據上論結，本件抗告為無理由，依非訟事件法第二十八條、第八條第一項前段，
    民事訴訟法第四百九十二條第一項，裁定如主文。
中      華      民      國    八十九    年      三      月     十五     日
                                臺灣高等法院臺南分院民事第四庭
~B1審判長法官  黃  崑  宗
~B2      法官  吳  上  康
~B3      法官  蘇  清  恭
右為正本係照原本作成。
不得再抗告。
中      華      民      國    八十九    年      三      月     十五     日
~B法院書記官  李  淑  華


司法院資訊處製作；財團法人民間司法改革基金會備份。
